臺灣屏東地方法院刑事判決　　　　　　　 96年度訴字第233號
公　訴　人　臺灣屏東地方法院檢察署檢察官
被　　　告　甲○○
　　　　　　　　　　現在臺灣高雄第二監獄執行中
上列被告因違反毒品危害防制條例案件，經檢察官提起公訴（96
年度毒偵字第287 號），被告就被訴事實為有罪之陳述，本院裁
定行簡式審判程序，判決如下：
    主  文
甲○○施用第一級毒品，處有期徒刑捌月，扣案之注射針筒壹支
沒收。
    事  實
一、甲○○前曾於民國92年間因施用毒品案件，經臺灣臺南地方
    法院以92年度毒聲字第1639號裁定送觀察、勒戒後，認無繼
    續施用毒品之傾向，於93年1 月5 日觀察、勒戒執行完畢釋
    放，由臺灣臺南地方法院檢察署檢察官於同日以92年度毒偵
    字第1131號不起訴處分確定。詎其猶不知悛悔，於觀察、勒
    戒執行完畢釋放後5 年內，復基於施用第一級毒品海洛因之
    犯意，於95年12月13日10時許，在屏東縣九如鄉○○路○段
    322 巷2 弄13號，以將第一級毒品海洛因加水再以注射針筒
    注入體內之方式，施用第一級毒品海洛因1 次，嗣於95年12
    月14日12時50分許，因形跡可疑為警在高雄縣鳳山市○○路
    金鳳凰賓館前盤查，發現其手臂上之注射痕跡後向其詢問，
    甲○○坦承施用第一級毒品海洛因並同意搜索扣得其所有供
    施用第一級毒品海洛因用之注射針筒1 支，且經甲○○同意
    採尿送驗而查獲。
二、案經高雄縣政府警察局鳳山分局報請臺灣高雄地方法院檢察
    署檢察官呈請臺灣高等法院高雄分院檢察署令轉臺灣屏東地
    方法院檢察署檢察官偵查起訴。
    理  由
一、本件被告甲○○所犯係死刑、無期徒刑、最輕本刑為3 年以
    上有期徒刑以外之罪，其於準備程序中就被訴事實為有罪之
    陳述，經法官告知簡式審判程序之旨，並聽取當事人之意見
    後，本院認為適宜由受命法官獨任進行簡式審判程序。
二、上揭事實，業據被告甲○○於警詢時及本院審理時坦承不諱
    ，並有注射針筒1 支扣案可稽，且被告為警所採集之尿液檢
    體，經送請臺灣檢驗科技股份有限公司以酵素免疫分析法及
    氣相層析質譜儀法檢驗，結果呈嗎啡陽性反應，有該公司濫
    用藥物尿液檢驗報告1 紙（見警卷）在卷足憑，堪信被告上
    開自白確與事實相符。又被告先前如事實欄所載，其於92年
    間因施用毒品案件，經臺灣臺南地方法院以92年度毒聲字第
    1639號裁定送觀察、勒戒後，認無繼續施用毒品之傾向，於
    93年1 月5 日觀察、勒戒執行完畢釋放，由臺灣臺南地方法
    院檢察署檢察官於同日以92年度毒偵字第1131號不起訴處分
    確定等情，有全國施用毒品案件紀錄表及臺灣高等法院被告
    前案紀錄表在卷足憑，本件事證已臻明確，被告於觀察、勒
    戒執行完畢釋放後5 年內，再犯本件施用第一級毒品海洛因
    之犯行洵堪認定。
三、查海洛因為毒品危害防制條例第2 條第2 項第1 款明定之第
    一級毒品，不得持有及施用，核被告甲○○所為，係犯該條
    例第10條第1 項之施用第一級毒品罪。其施用前持有第一級
    毒品海洛因之低度行為，應為其施用第一級毒品海洛因之高
    度行為所吸收，不另論罪。爰審酌被告前經觀察、勒戒後，
    仍未戒斷其施用毒品之惡習，並參酌其素行狀況、犯罪之動
    機、目的、手段、所生戕害其身心情形及犯罪後坦承犯行，
    態度尚非惡劣等一切情狀，量處如主文所示之刑，以資懲儆
    。扣案之注射針筒1 支，係被告所有，供其施用第一級毒品
    海洛因所用之物，業據其陳明在卷，爰依刑法第38條第1 項
    第2 款之規定，宣告沒收之。公訴意旨雖以被告曾因違反毒
    品危害防制條例案件，先於94年5 月15日經臺灣高等法院臺
    南分院以94年度上訴字第359 號判處應執行有期徒刑10月確
    定，後於94年11月3 日經高雄地方法院以94年度訴字第2929
    號判處應執行有期徒刑6 月確定，上開2 案經接續執行，於
    95年7 月12日假釋出獄，於95年10月21日假釋期滿未經撤銷
    假釋，以已執行完畢論，而認被告為累犯云云，惟查，被告
    因上開有期徒刑10月、6 月經接續執行，自94年7 月21日起
    入監服刑，迄95年7 月12日縮短刑期假釋出監，上開假釋後
    遭撤銷，再於96年3 月2 日入監執行殘刑3 月9 日（臺灣高
    雄地方法院檢察署96年度執更緝字第52號）等情，有臺灣高
    等法院被告前案紀錄表在卷足憑，核與被告所述相符，是被
    告為本件犯行時，仍在假釋中，亦即上開有期徒刑10月、6
    月尚未執行完畢，自不構成累犯，公訴意旨容有誤會。
四、至併辦意旨（96年度毒偵字第570 號）另以：被告甲○○自
    95年12月間起至96年2 月5 日15時許止，多次施用第一級毒
    品海洛因，因認被告涉犯毒品危害防制條例刑法第10條第1
    項之施用第一級毒品罪，且與已起訴之上前開案件有實質上
    一罪關係云云。惟被告施用第一級毒品海洛因是否已成癮或
    習慣，未見檢察官舉證以實其說，尚有疑義，又刑法規定連
    續犯以來，實務上之見解對於本條「同一罪名」之認定過寬
    ，所謂「概括犯意」，經常可連綿數年之久，且在採證上多
    趨於寬鬆，每每在起訴之後，最後事實審判決之前，對繼續
    犯同一罪名之罪者，均適用連續犯之規定論處，不無鼓勵犯
    罪之嫌，亦使國家刑罰權之行使發生不合理之現象，因此，
    基於連續犯原為數罪之本質及刑罰公平原則之考量，其修正
    既難以週延，爰刪除本條有關連續犯之規定等語，此為刪除
    連續犯規定之立法理由，至於包括一罪之常業犯（屬集合犯
    之一種），因其本身含有連續犯性質，為變相連續犯，刑法
    總則既已廢除連續犯，則配合連續犯刪除，自應將刑法分則
    有關常業犯之規定全數刪除（中華民國刑法部分條文修正草
    案總說明第二編參照），因此在適用包括一罪而具有集合犯
    性質之「習慣犯」或「常習犯」應從嚴解釋，否則一概以包
    括一罪之集合犯處理結果，反較連續犯之規定存在時，對被
    告更加寬縱（按無法「加重其刑至二分之一」，又無常業犯
    之加重規定），實非修法本意，本院因認被告施用第一級毒
    品海洛因非屬集合犯之包括一罪，則併案部分之犯行與原起
    訴之犯行無實質上一罪關係，自非原起訴效力所及，本院無
    從併予審理，應退由檢察官另行依法偵辦，併此敘明。
據上論斷，應依刑事訴訟法第299 條第1 項前段、第273 條之1
第1 項，毒品危害防制條例第10條第1 項，刑法第11條、第38條
第1 項第2 款，判決如主文。
本案經檢察官陳川傑到庭執行職務。
中　　華　　民　　國　　96　　年　　4 　　月　　10　　日
                  刑事第五庭    法  官  林家聖
以上正本證明與原本無異。
如不服本判決應於收受本判決送達後10日內向本院提出上訴書狀
，其未敘述上訴理由者，並得於提起上訴後10日內向本院補提理
由書狀（均須按他造當事人之人數附繕本）「切勿逕送上級法院
」
                                書記官  陳蓉柔
中　　華　　民　　國　　96　　年　　4 　　月　　10　　日
附錄本判決論罪科刑法條全文：
毒品危害防制條例第10條第1 項
施用第一級毒品者，處六月以上五年以下有期徒刑。
